【裁判字號】    90,交上訴,27
【裁判日期】    891229
【裁判案由】    過失致死
【裁判全文】
臺灣高等法院刑事判決                            九十年度交上訴字第二十七號
    上  訴  人  臺灣板橋地方法院檢察署檢察官
    被      告  甲○○
右上訴人因被告業務過失致死案件，不服臺灣板橋地方法院八十九年度交易字第六一
五號，中華民國八十九年十二月二十九日第一審判決（起訴案號：臺灣板橋地方法院
檢察署八十九年度偵字第一九五三四號），提起上訴，本院判決如左：
    主  文
原判決撤銷。
甲○○從事業務之人，因業務上之過失致人於死，處有期徒刑陸月，如易科罰金以
佰元折算壹日。緩刑年。
    事  實
一、甲○○任職於全鋒（原判決誤為銓峰）汽車公司擔任司機，平日駕駛車號ＱＮ─
    三三０號特種營業大貨車載運貨物，為從事駕駛業務之人。其於民國八十九年九
    月十七日上午五時三十分許，駕駛上開車號大貨車，搭載友人陳瑋郁，沿國道三
    號高速公路，自基隆市往南行駛。至同日上午六時十分許，途經國道三號高速公
    路南向中和交流道出口匝道處，原應注意該匝道路段時速限制為四十公里，不得
    超速駕駛，復應注意車前狀況，並隨時採取必要之安全措施，且依當時晴天、日
    間自然光線、國道直路、路面乾燥、無缺陷、無障礙物、視距良好之情形，並無
    不能注意之情形，竟貿然以時速逾六十公里之速度超速行駛，且疏未注意車前狀
    況，而撞擊匝道之分隔水泥墩護欄後翻覆，致坐在駕駛座旁位置之陳瑋郁受有腹
    腔內出血、胃盆骨骨折、右大腿開放性骨折等傷，經送醫後，仍因出血性休克，
    延至同日上午八時四十五分許不治死亡。而甲○○肇事後，於員警未發覺其犯罪
    前，即向前往現場處理事故之員警自首其犯行。
二、案經甲○○自首及內政部警政署國道公路警察局第六警察隊報請臺灣板橋地方法
    院檢察署檢察官偵查起訴。
    理  由
一、經查，右揭超速行車，又未注意車前狀況，終致所駕駛之大貨車撞擊匝道之分隔
    水泥墩護欄後翻覆，大貨車內之乘客陳瑋郁並因之不治死亡等事實，迭據被告甲
    ○○於警訊及偵審時坦承不諱，復經被害人陳瑋郁家屬陳錦誠、乙○○指訴甚詳
    ，並有道路交通事故調查報告表一紙、現場照片六張附卷足考。而被害人因本件
    交通事故受有腹腔內出血、胃盆骨骨折、右大腿開放性骨折等傷，經送醫後仍因
    出血性休克不治死亡，亦經臺灣板橋地方法院檢察署檢察官督同法醫師現場履勘
    ，相驗屬實，有勘驗筆錄、驗斷書、相驗屍體證明書各一紙在卷足按。是被告前
    開自白與事實相符，應堪信為真實。按汽車駕駛人之行車速度，應依標誌之規定
    ；又汽車行駛時，駕駛人應注意車前狀況，並隨時採取必要之安全措施，道路交
    通安全規則第九十三條第一項、第九十四條第三項分別定有明文，被告駕車自應
    注意遵守上開規定。依卷附道路交通事故調查表所示，本件發生交通事故之地點
    為國道三號高速公路南向中和交流道出口匝道，限速為時速四十公里，並據證人
    郭司仁於偵查中證述屬實；又依調查表所載，當時係晴天、日間自然光線、國道
    直路、路面乾燥、無缺陷、無障礙物、視距良好，並無不能注意之情形，被告竟
    疏未注意依限速行駛，又未注意車前狀況，撞及水泥墩護欄而翻車，終導致被害
    人死亡之結果，被告就本件事故之發生具有過失至為顯然，且其過失行為與被害
    人死亡之間具有相當因果關係。本件事證已臻明確，被告犯行堪以認定，應依法
    予以論科。
二、按被告係任職於全鋒汽車公司擔任司機，業經被告自白在案，為從事駕駛業務之
    人。其因業務上之過失肇事致被害人死亡，核被告所為，係犯刑法第二百七十六
    條第二項之業務過失致死罪。公訴人認被告係犯同條第一項普通過失致人於死罪
    嫌，尚有未洽，起訴法條應予變更。而被告於肇事後，其犯罪未被發現前，即向
    前往現場處理之警員承認為肇事人一節，有其警訊筆錄在卷足徵，合於自首要件
    ，應依刑法第六十二條前段規定，減輕其刑。原審據以論科，酌情量處被告有期
    徒刑六月，原非無見，惟被告行為後，刑法第四十一條已於九十年一月四日經立
    法院修正，總統於同年月十日公告，自同年月十二日起施行，依修正後之現行刑
    法第四十一條第一項規定：犯最重本刑為五年以下有期徒刑以下之刑之罪，而受
    六個月以下有期徒刑或拘役之宣告，因身體、教育、職業、家庭之關係或其他正
    當事由，執行顯有困難者，得易科罰金。原審未及審酌及此，尚有未合，檢察官
    執此提起上訴，指摘原判決有所未合，為有理由，應由本院予以撤銷改判。爰審
    酌被告之品行、犯罪動機、目的、手段、智識程度、犯罪所生危害，及犯罪後態
    度等一切情狀，量處如主文所示之刑，並依修正後之現行刑法第四十一條第一項
    規定，諭知其易科罰金之折算標準。又被告前未曾受有期徒刑以上刑之宣告，有
    臺灣高等法院檢察署刑案紀錄簡覆表一紙附卷足憑，其因一時過失行為而罹刑章
    ，犯罪後已深表悔意，被害人家屬復表示不再追究，本院認其經此偵審程序，當
    知所警惕，信無再犯之虞，是所宣告之刑，以暫不執行為適當，爰併宣告緩刑三
    年，用啟自新。
據上論斷，應依刑事訴訟法第三百六十九條第一項前段、第三百六十四條、第二百九
十九條第一項前段、第三百條，刑法第二條第一項前段、第二百七十六條第二項、第
六十二條前段、第四十一條第一項、第七十四條第一款，罰金罰鍰提高標準條例第一
條前段、第二條，判決如主文。
本案經檢察官謝英民到庭執行職務。
中    華    民    國     九十     年      三        月      八          日
                              臺灣高等法院刑事第五庭
                                  審判長法  官  曾  德  水
                                        法  官  趙  功  恆
                                        法  官  林  立  華
右正本證明與原本無異。
如不服本判決應於收受送達後十日內向本院提出上訴書狀，其未敘述上訴之理由者並
得於提起上訴後十日內向本院補提理由書（均須按他造當事人之人數附繕本）。
                                        書記官  廖  月  女
中    華    民    國     九十     年      三        月      八          日
附錄本判決論罪科刑法條：
刑法第二百七十六條：
因過失致人於死者，處二年以下有期徒刑、拘役或二千元以下罰金。
從事業務之人，因業務上之過失犯前項之罪者，處五年以下有期徒刑或拘役，得併科
三千元以下罰金。
（罰金額度已提高為十倍）


司法院資訊處製作；財團法人民間司法改革基金會備份。
